臺灣彰化地方法院刑事判決　　　　　　　　　　　　　九十年度交訴字第一六號
　　公　訴　人　臺灣彰化地方法院檢察署檢察官
　　被　　　告　甲○○
右列被告因過失致死案件，經檢察官提起公訴（九十年度偵字第二八九三號），本院
判決如左：
    主  文
甲○○因過失致人於死，處有期徒刑拾壹月。
    事  實
一、甲○○明知其並未領有普通小型車之駕駛執照，不得駕車，竟於民國九十年三月
    三十日上午五時許，駕駛車牌號碼ＱＶ─一五七二號自小客車，沿彰化縣田中鎮
    ○○路（屬劃有分向限制線之縣道）由北往南方向行駛，途經該路段果菜市場前
    ，本應注意車前狀況，隨時採取必要之安全措施，並應注意該路段規定之行車速
    度不得超過時速六十公里，而依當時天候晴、路面乾燥、無缺陷、無障礙物、視
    距良好等情狀，並無不能注意之情形，竟疏未注意同向、右前方適有張添壽駕駛
    拼裝車在前行駛之情狀，猶貿然以時速約六十餘公里之速度超速行駛，致不慎碰
    撞張添壽駕駛之上開拼裝車，使張添壽受有肋骨骨折等傷害，並於同日上午六時
    許之送醫途中，因氣胸合併呼吸衰竭而死亡。甲○○肇事後，於有偵查犯罪職權
    之機關或個人發覺其犯罪前，自動向前往現場處理本件車禍之員警曾其祿坦承肇
    事而自首，且主動接受裁判。
二、案經張添壽之子乙○○訴由彰化縣警察局田中分局報請臺灣彰化地方法院檢察署
    檢察官相驗後偵查起訴。
    理  由
一、訊據被告甲○○固坦承伊並未領有普通小型車之駕駛執照，於右揭時、地，駕車
    以時速約六十餘公里之速度超速行駛，不慎撞及在其右前方、由被害人張添壽駕
    駛之拼裝車，致被害人張添壽受傷後不治死亡等情不諱，然辯稱：因被害人張添
    壽駕駛之拼裝車忽然倒車後退，始與其駕駛之車輛發生碰撞云云。惟查：（一）
    被告於車禍發生當日即九十年三月三十日上午七時許，在警訊中供稱：「我當時
    由北往南行駛，行經田中鎮○○路果菜市場前時，因天色還很暗，且接近市場時
    ，我就減速，並發現道路右側有人，我將車駛近道路中央，接著就發現張添壽所
    駕之四輛拼裝車在我車子前面，然後剎車不及，由後追撞到該拼裝車後（方），
    就是我車子右前車頭撞到拼裝車左後車尾」等語，於同日下午二時三十分許，檢
    察官相驗之際，於偵查中則供述：「我從彰化市開往南投，在九十年三月三十日
    上午五點多時，我當時時速約七十至八十公里，到菜市場時我有減速，當時右手
    邊有車子，我為了閃避該車，即往左邊閃開，並往車道中間開，車燈照到對方的
    車子，即馬上煞車，但已來不及了。（問：減速減到多少？）六十至七十公里」
    等語。衡以被告於警、偵訊時，均未曾提及被害人張添壽駕駛之拼裝車有忽然倒
    車之情形，而被告於車禍發生當日，因甫車禍肇事，無暇仔細思考己身應負責任
    之利害關係，且對於車禍發生經過，記憶應較為深刻，是被告於警、偵訊中供述
    之情節，應與事實相合而為可採，被告於本院事後辯稱係因被害人張添壽駕駛之
    拼裝車忽然倒車後退，始與伊駕駛之車輛發生碰撞云云，尚難採信。（二）又被
    害人張添壽確係因本件車禍受傷死亡，亦經臺灣彰化地方法院檢察署檢察官督同
    檢驗員相驗屬實，並製有勘驗筆錄、驗斷書及相驗屍體證明書各一份在卷可憑，
    且有相驗照片六幀在卷可稽。（三）再依被告行為時之修正前道路交通安全規則
    第九十三條第一項第一款規定（前開法條於九十年五月三十日經修正公布，並於
    九十年六月一日生效施行，規定在郊外道路時速不得超過六十公里，但在未劃設
    車道線或行車分向線之郊外，時速不得超過四十公里），在郊外道路時速不得超
    過六十公里；又汽車行駛時，駕駛人應注意車前狀況，並隨時採取必要之安全措
    施，道路交通安全規則第九十四條第三項亦定有明文。被告駕車自應遵守上開規
    定，而參以當時天候晴、路面乾燥、無缺陷、視距良好等情狀，有道路交通事故
    調查報告表一份在卷可考，被告並無不能注意之情事，詎疏未注意限速規定及有
    被害人張添壽駕駛拼裝車在右前方行駛之情事，猶以時速約六十公里之速度超速
    行駛，致不慎碰撞被害人張添壽駕駛之上開拼裝車而肇事，使張添壽受傷不治死
    亡，被告自應負過失責任，且其過失行為與被害人之死亡間，具有相當因果關係
    。
    （四）此外，復有彰化縣警察局田中分局受理各類案件記錄表、酒精測試紀錄表
    各一件及現場照片十二幀在卷可佐，本件事證明確，被告前開過失犯行洵堪認定
    。
二、核被告所為，係犯刑法第二百七十六條第一項之過失致人於死罪。又被告無駕駛
    執照駕車，因而致被害人張添壽死亡，應依道路交通管理處罰條例第八十六條第
    一項規定加重其刑。再被告肇事後，於有偵查犯罪職權之機關或個人發覺其犯罪
    前，自動向前往現場處理本件車禍之員警曾其祿，坦承肇事而自首，且主動接受
    裁判一節，業據證人曾其祿於本院訊問時到庭證述為真，應依自首之規定，減輕
    其刑，前有依法加重、減輕之事由，並先加後減之。爰審酌被告之過失程度、因
    過失導致被害人因本件車禍事故死亡之無可彌補後果、迄今尚未與告訴人達成和
    解之犯罪後態度等一切情狀，量處如主文所示之刑，以資懲儆。
據上論斷，應依刑事訴訟法第二百九十九條第一項前段，刑法第二百七十六條第一項
、第六十二條前段，道路交通管理處罰條例第八十六條第一項，罰金罰鍰提高標準條
例第一條前段，判決如主文。
本案經檢察官林映姿到庭執行職務
中      華      民      國    九十一    年      四      月    二十二    日
                                臺灣彰化地方法院刑事第三庭
                                    法      官  李  雅  俐
右正本證明與原本無異。
如不服本判決應於判決送達後十日內向本院提出上訴狀( 須附繕本 )。
告訴人或被害人對於判決如有不服具備理由請求檢察官上訴者，其上訴期間之計算係
以檢察官收受判決正本之日期為準。
                      法院書記官  莊  何  江
中      華      民      國    九十一    年      四      月    二十六    日
附錄所犯法條全文：
刑法第二百七十六條第一項：
因過失致人於死者，處二年以下有期徒刑、拘役或二千元以下罰金。
